臺灣高雄地方法院民事判決　　　　　　　100年度訴字第836號
原　　　告　陳鏡竹
被　　　告　臺灣高雄地方法院檢察署
法定代理人　蔡瑞宗
上列當事人間請求損害賠償事件，本院判決如下：
    主      文
原告之訴駁回。
訴訟費用由原告負擔。
    事實及理由
一、按當事人死亡或法定代理人之代理權喪失者，其繼承人或法
    定代理人於得為承受訴訟時，應即為承受訴訟之聲明，民事
    訴訟法第175 條第1 項定有明文。本件原告起訴時，被告之
    法定代理人為邢泰釗，嗣變更為蔡瑞宗，並聲明承受訴訟，
    有被告民國100 年8 月25日雄檢瑞發牧100 民參7 字第8789
    4 號函在卷可按（本院卷第115 頁），核無不合，應予准許
    。
二、原告主張：其於99年5 月24日下午9 時20分許為告發訴外人
    蔡天贊之犯行，前往被告台灣高雄地方法院檢察署（下稱高
    雄地檢署）按鈴申告，詎值班法警拒絕受理報案（下稱第1
    次報案），其於同日下午10時許第2 次前往報案，仍遭2 位
    值班法警阻攔，要求其逕向轄區派出所報案，或待翌日上午
    再行報案，經其堅持由檢察官出面受理，始得如願報案（下
    稱第2 次報案）。嗣其於99年5 月28日下午11時許，為99
    年5 月27日住宅遭入侵一事前往高雄地檢署按鈴申告，值班
    法警仍拒絕受理，甚至謊稱值日檢察官已經下班云云，在其
    堅持下，始行通知值日檢察官受理報案（下稱第3 次報案）
    ，其完成申告手續後，為免證據逸失，再於99年5 月29日凌
    晨2 時前往高雄地檢署按鈴申告，俾當場提交證據予檢察官
    ，詎值班法警故意不開門受理報案（下稱第4 次報案），其
    無奈於99年5 月29日上午5 時許返家，竟發現住處再次遭罪
    犯侵入，罪犯並於同日下午侵入住宅，割傷其食指，其為此
    情於99年5 月31日前往高雄地檢署按鈴申告，惟值班法警於
    收受告訴狀後，竟阻撓其向值班檢察官陳述相關案情（下稱
    第5 次報案）。又其於99年6 月15日發現住處浴室內之大圓
    鏡遭罪犯侵入毀損，遂撰具告訴狀檢附照片等證物，於99
    年6 月29日下午6 時46分前往高雄地檢署報案，然而值班法
    警竟擅自拆下書狀檢附之證據，拒絕收受證據（下稱第6 次
    報案），足見高雄地檢署之值班法警乃共同幫助罪犯湮滅證
    據，並妨害其行使權利之侵權行為人。此外，其於99年7 月
    12日下午5 時44分，前往高雄地檢署對毀損其攝影機之右昌
    派出所員警及訴外人葉麗琦檢察官提出告訴後，於同日下午
    8 時許要求值班法警返還告訴狀，遭訴外人即值班法警王昭
    順拒絕，而有故意妨害其行使權利情事（下稱第7 次報案）
    。其另於100 年1 月29日因左側眉尾上方、右肩鎖骨遭侵入
    歹徒割傷，而於同日下午1 時50分前往高雄地檢署按鈴申告
    ，惟訴外人即值班法警巫俊良先謊稱檢察官在休息，要求其
    當日下午4 時，或待週一再前往報案，其迫於無奈在當日下
    午再次前往報案（下稱第8 次報案），未料其於當日下午5
    時完成報案手續後，因再遭訴外人辰帝設計公司之設計師以
    「我看妳有病」、「神經病」等語侮辱，而於同日下午6 時
    1 分前往高雄地檢署按鈴申告，法警巫俊良又以檢察官仍在
    休息中為由，拒絕受理報案，要求其於下午9 時至10時許再
    報案（下稱第9 次報案），顯有妨害自由及蓄意阻礙其行使
    訴權之情事存在，其自由權及人格法益業因前揭9 次報案遭
    無理阻撓而受有非財產上損害，並額外支出往返住處及法院
    所需油費，被告為前述法警之僱用人，對於原告因上述侵權
    行為所受之損害，應負僱用人之損害賠償責任，為此依民法
    第184 條、第185 條、第186 條、第188 條、第195 條規定
    ，請求非財產上損害新台幣（下同）80萬元等語，並聲明：
    被告應給付原告80萬元，及自起訴狀繕本送達翌日起至清償
    日止，按週年利率百分之5 計算之利息。
三、又按公務員於執行職務行使公權力時，因故意或過失不法侵
    害人民自由或權利者，除其他法律有特別規定外，祇能依據
    國家賠償法之規定向國家請求賠償，要不能依民法第184 條
    侵權行為之規定向國家請求賠償。又依國家賠償法請求國家
    機關為損害賠償時，應先以書面向賠償義務機關請求之，必
    賠償義務機關拒絕賠償，或自提出請求之日起逾30日不開始
    協議，或自開始協議之日起逾60日協議不成立時，請求權人
    始得提起損害賠償之訴，最高法院85年度台上字第1556號判
    決意旨參照。準此，本件原告依民法第184 條、第185 條、
    第186 條、第188 條、第195 條之規定，請求被告賠償，揆
    諸上開說明，洵屬無據。又原告迄未依照國家賠償法之規定
    以書面向被告請求之，已據被告以100 年6 月13日雄檢泰資
    字第1001400011號函、100 年8 月25日雄檢瑞發牧100民參7
    字第87894 號函陳述明確（本院卷第112 、115 頁）。原告
    提起本件訴訟，與國家賠償法之規定不合，亦無從補正。
四、按原告之訴，依其所訴之事實，在法律上顯無理由者，法院
    得不經言詞辯論，逕以判決駁回之，民事訴訟法第249 條第
    2 項著有明文。本件原告依據民法第184 條、第185 條、第
    186 條、第188 條、第195 條之規定，請求被告負侵權行為
    之損害賠償責任，依其訴所主張之事實，在法律上顯無理由
    ，揆諸上開規定，自得不經言詞辯論，逕以判決駁回之。
五、依民事訴訟法第249 條第2 項、第78條，判決如主文。
中    華    民    國  100     年    8     月    31    日
                  民事第三庭    法  官  陳宛榆
以上正本係照原本作成。
如對本判決上訴，須於判決送達後20日內向本院提出上訴狀。如
委任律師提起上訴者，應一併繳納上訴審裁判費。
中    華    民    國  100     年    9     月    1     日
                                書記官  周耿瑩